【裁判字號】    90,訴,603
【裁判日期】    901120
【裁判案由】    偽造文書等
【裁判全文】
臺灣基隆地方法院刑事判決                            九十年度訴字第六三號
    公  訴  人  臺灣基隆地方法院檢察署檢察官
    被      告  乙○○
右列被告因偽造文書等案件，經檢察官提起公訴（九十年度偵字第三四四六號），本
院判決如左：
    主  文
乙○○行使偽造公文書，足以生損害於公眾及他人，處有期徒刑壹年貳月；緩刑年
。
    事  實
一、乙○○為靠行經營營業小客車，於民國九十年四月十三日至甲○○所經營設址於
    基隆市○○街一○三號之益新交通企業有限公司（以下簡稱益新公司）簽訂計程
    車客運業駕駛人自備車輛參與經營契約書，約定由乙○○提供車輛，由益新公司
    提供車牌號碼六Ｍ─七七一號營業小客車牌照二面供乙○○使用，惟甲○○發現
    乙○○所交付之駕駛執照影本上之有效日期為八十九年十一月八日，顯已逾期，
    又乙○○所持基隆市營業小客車駕駛人執業登記證（以下簡稱執業登記證）影本
    上所載警察局查驗訖係八十八年十一月四日，亦已逾一年未辦理查驗，遂要求乙
    ○○儘速前往監理及警察機關辦理換照及查驗手續。詎乙○○竟意圖為自己不法
    之所有，於九十年四月間某日，在其台北縣瑞芳鎮建基新村二十三號住處，擅自
    以剪自雜誌上之數字貼附於其駕駛執照之有效日期欄內之方法變造其駕駛執照上
    之有效日期為九十四年十一月八日，並偽造「警察局營業小客車九十年四月十八
    日查驗訖」印戳並加蓋於執業登記證之年度查驗欄上（印戳使用後已經毀棄），
    再將上開駕駛執照及執業登記證影本持交益新公司而行使，使益新公司陷於錯誤
    ，將車牌號碼六Ｍ─七七一號營業小客車牌照二面交付乙○○使用，致生損害於
    益新公司及監理、警察機關對於營業小客車駕駛人管理之正確性，嗣益新公司向
    交通部公路局台北區監理所基隆監理站查詢發現乙○○並未辦理駕駛執照之審驗
    手續，始查悉上情。
二、案經益新公司訴由臺灣基隆地方法院檢察署檢察官偵查起訴。
    理  由
一、右揭犯罪事實業據被告乙○○於檢察官偵查中及本院調查審理中均坦承不諱，核
    與告訴人代表人甲○○於本院調查中之指訴情節相符，復有益新公司與被告簽訂
    之計程車客運業駕駛人自備車輛參與經營契約書一份、乙○○之駕駛執照影本一
    紙、乙○○之基隆市營業小客車駕駛人執業登記證影本一紙、交通部公路局台北
    區監理所基隆監理站九十年八月七日（九○）北監基字第九○○六二七五號函影
    本一份在卷可資佐證，事證明確，被告犯行堪可認定，應依法論科。
二、按將偽造證書複印或影印，與抄寫或打字不同，其於吾人實際生活上可替代原本
    使用，被認為具有與原本相同之信用性，故在一般情況下可予以通用，應認其為
    與原本作成名義人直接所表示意思之文書無異，自亦屬刑法上偽造證書罪之客體
    （最高法院七十五年台上字第五四九八號判例可資參照）。又按在紙上或物品上
    之文字、符號等，依習慣或特約，足以為表示其用意之證明者，以文書論，刑法
    第二百二十條第一項定有明文；被告偽造「警察局營業小客車九十年四月十八日
    查驗訖」印戳並加蓋於執業登記證之年度查驗欄上，雖該查驗訖印戳尚非表示公
    務機關或機關長官資格之公印，然加蓋於執業登記證之年度查驗欄上，乃偽造虛
    構警察機關表示該執業登記證持有人已依規定辦理年度查驗之事實之公文書。被
    告持偽造之查驗公文書及變造之駕駛執照以行使，足以生損害於益新公司及監理
    、警察機關對於營業小客車駕駛人管理之正確性，並使益新公司陷於錯誤而交付
    營業車車牌；核其所為，係犯刑法第二百十六條、第二百十一條、第二百二十條
    、第二百十二條之行使偽造準公文書罪、行使變造特種文書罪及同法第三百三十
    九條第一項之詐欺罪。被告偽造準公文書、變造特種文書之低度行為，為高度之
    行使偽造準公文書、行使變造特種文書行為所吸收，均不另論罪，被告以單一之
    行使行為而行使上開二種文書，係一行為而觸犯數罪名，應從一重之行使偽造準
    公文書罪處斷。被告所犯上開行使偽造準公文書罪與詐欺罪二罪間，有方法結果
    之牽連關係，應依刑法第五十五條規定，從一重之行使偽造準公文書罪處斷。
三、刑之酌科：本院審酌被告因貪圖小利竟捨合法途徑不為，而擅自偽造執業登記證
    查驗訖及變造駕駛執照並行使，危害社會秩序情節非輕，惟犯後坦承犯行、知所
    悔悟等一切情狀，量處如主文所示之刑，以示懲儆。又被告前未曾受有期徒刑以
    上刑之宣告，因一時失慮，偶罹刑典，事後已坦承犯行，車牌並已返還被害人，
    認有悔意，經此刑之宣告後，應知警惕而無再犯之虞，本院因認暫不執行其刑為
    當，予以宣告緩刑，用啟自新。
四、據上論斷，應依刑事訴訟法第二百九十九條第一項前段，刑法第二百二十條第一
    項、第二百十一條、第二百十二條、第二百十六條、第三百三十九條第一項、第
    五十五條、第七十四條第一款，罰金罰鍰提高標準條例第一條前段，判決如主文
    。
本案經檢察官林明志到庭執行職務。
中      華      民      國    九十    年     十一     月     二十     日
                                  臺灣基隆地方法院刑事第二庭
                                          法  官  蔡  岱  霖
右正本證明與原本無異。
對於本件判決如有不服，應於收受送達後十日內，向本院提出上訴書狀，上訴於臺灣
高等法院，並按他造當事人之人數附具繕本。
                                          書記官  許  世  賢
中      華      民      國    九十    年     十一     月     二十     日
附錄論罪法條：
刑法第二百二十條第一項
在紙上或物品上之文字、符號、圖畫、照像，依習慣或特約，足以為表示其用意之證
明者，關於本章及本章以外各罪，以文書論。
刑法第二百一十六條
行使第二百十條至第二百十五條之文書者，依偽造、變造文書或登載不實事項或使登
載不實事項之規定處斷。
刑法第二百一十一條
偽造、變造公文書，足以生損害於公眾或他人者，處一年以上七年以下有期徒刑。
刑法第二百一十二條
偽造、變造護照、旅券、免許證、特許證及關於品行、能力服務或其他相類之證書、
介紹書，足以生損害於公眾或他人者，處一年以下有期徒刑、拘役或三百元以下罰金
。
刑法第三百三十九條第一項
意圖為自己或第三人不法之所有，以詐術使人將本人或第三人之物交付者，處五年以
下有期徒刑、拘役或科或併科一千元以下罰金。


司法院資訊處製作；財團法人民間司法改革基金會備份。
